【裁判字號】    89,自,426
【裁判日期】    891030
【裁判案由】    詐欺
【裁判全文】
臺灣高雄地方法院刑事判決                          八十九年度自字第四二六號
    自  訴  人  甲○○
    被      告  戊  ○
                丁○○
右列被告因詐欺案件，經自訴人提起自訴，乙○判決如左：
    主  文
戊○、丁○○均無罪。
    理  由
一、自訴意旨略以：自訴人在高雄市○○○路六十一號八樓經營「一雨成秋視聽歌唱
    」，詎被告戊○自民國八十八年八月十五日起至同年九月八日止，連續三次光臨
    該店消費合計新台幣（下同）二萬八千二百元，並簽具三張本票；又被告丁○○
    則自八十八年一月十一日起至四月十九日止，連續三次至該店消費共計一萬四千
    元，亦簽具本票三張，詎二人嗣後均避不見面，因認被告二人各涉有刑法第三百
    三十九條之詐欺罪嫌云云。
二、按犯罪事實應依證據認定之，無證據不得推定其犯罪事實；又不能證明被告犯罪
    者，應諭知無罪之判決，刑事訴訟法第一百五十四條、第三百零一條第一項前段
    分別定有明文。次按刑法第三百三十九條第一項之詐欺罪，必須行為人自始基於
    不法所有之意圖，以客觀上足以使人陷於錯誤之手段，欺矇被害人使之交付財物
    ，始足當之，若所使用之手段在客觀上不足以使人陷於錯誤，依最高法院四十六
    年度台上字第二六０號判例意旨，即不得以詐欺罪相繩。
三、本件自訴意旨認被告涉有上開詐欺犯行，無非係以被告二人至自訴人店內連續簽
    帳消費，所簽發之本票卻均未兌現，事後又避不見面，亦未付款等情為其論據。
    惟訊據被告戊○對於右揭時地，至一雨成秋視聽歌唱消費並簽發本票三紙付款，
    然屆期均未兌現，計積欠二萬八千二百元一情固不諱言，惟堅決否認有何詐欺犯
    行，辯稱：伊是與公司辛副總熟識，所以自八十七年、八十八年間起陸陸續續消
    費十多次，只有這三次沒有付帳，伊有告訴辛副總要延期，沒有詐欺意思等語。
    訊之被告丁○○則堅決否認有詐欺犯行，辯稱：自訴人所提三張本票均非伊消費
    所簽，伊沒有詐欺等語。經查：
（一）被告戊○部分：
被告自八十七、八十八年間起即在一雨成秋視聽歌唱消費十多次，且均有付清
      ，只有卷附三張本票所示金額沒有付帳等情，業據其於乙○審理時陳述明確，
      自訴人亦不否認上情，是本件被告自八十七年間起，在自訴人處消費十多次，
      均如數付款，並未延欠，應堪確認。則自訴人基於雙方平日商業往來情誼及信
      賴，而准許被告簽帳，自無陷於錯誤可言。再者，於ＫＴＶ等歡唱場所簽發本
      票付款，事所恆見，亦難逕認此為詐術之實施；又衡諸社會常情，債務人未依
      約定之債務本旨履行，其原因多端，非必出於自始無意給付之詐欺犯意，是若
      別無其他積極證據足以證明被告自始即有不法所有之意圖，仍僅屬民事糾紛，
      尚難以單純債務不履行之狀態，推定被告之詐欺犯意。再佐以雙方已達成和解
      ，有和解書一紙附卷可稽，益證本件純屬民事糾葛，尚難謂被告在自訴人店內
      消費之初，有何詐欺之不法意圖。
（二）被告丁○○部分：
      自訴人雖否認被告所為辯解，並指稱：被告每次消費均由他人代為簽帳，並請
      求傳訊證人丙○○為證云云。經乙○傳喚證人即一雨成秋視聽歌唱之員工丙○
      ○到庭結證稱：被告在那邊（指一雨成秋視聽歌唱）消費均是伊接待，卷附三
      張本票之消費他本人均有去，是被告朋友要出錢，但簽帳時因伊不認識被告之
      朋友，所以要求簽被告的名字，事後伊有打電話給被告，被告亦表示願意幫伊
      追這一筆帳；被告自己去消費多次均有付清等語（見八十九年十月十六日審理
      筆錄）。依其證言，本件消費款確非被告所積欠，僅因自訴人店內接待人員認
      識被告，而要求簽署被告之姓名於帳單及本票上，並委請被告代為催討此欠款
      ，被告本身並無施用詐術之行為甚明。況被告於乙○審理中亦主動表明願代為
      清償該筆欠款，而與自訴人達成和解，有和解書一紙附卷可憑等情，更難認被
      告有何詐欺之犯行。
    此外，乙○復查無其他積極證據，足資認定被告二人有何自訴意旨所指之犯行，
    其等犯行尚屬不能證明，依上說明，自應為無罪之諭知。
據上論斷，應依刑事訴訟法第三百零一條第一項前段，判決如主文。
中    華    民    國    八十九    年      十      月        三十        日
                                  臺灣高雄地方法院刑事第六庭
                                法  官    趙家光
右正本證明與原本無異。
如不服本判決，應於判決送達後十日內，向乙○提出上訴狀。
                                書記官    董明惠
中    華    民    國    八十九    年      十      月         三十      日


司法院資訊處製作；財團法人民間司法改革基金會備份。
